臺灣臺中地方法院刑事判決
110年度金簡上字第5號
上  訴  人  
即  被  告  嚴致凱


選任辯護人  林俊賢律師
            林孟儒律師
上列上訴人即被告因洗錢防制法等案件，不服中華民國110年4月
16日本院臺中簡易庭110年度中金簡字第11號第一審簡易判決(聲
請簡易判決處刑案號：臺灣臺中地方檢察署110年度偵字第6039
號)，提起上訴，並經臺灣臺中地方檢察署檢察官移送併辦（110
年度偵字第14589號、第14590號），本院管轄之第二審合議庭判
決如下：
    主     文
原判決撤銷。
嚴致凱幫助犯洗錢防制法第十四條第一項之一般洗錢罪，處有期
徒刑參月，併科罰金新臺幣參萬元，罰金如易服勞役，以新臺幣
壹仟元折算壹日。緩刑貳年，並應依附表所示之和解內容，向梁
詠維支付損害賠償。
    犯罪事實
一、嚴致凱可預見金融帳戶提供予他人使用，可能淪為他人實施
    財產犯罪之工具，並形成金流斷點，而隱匿詐欺犯罪所得之
    去向，竟仍基於幫助詐欺取財及幫助洗錢之不確定故意，於
    民國109年7、8月間某日某時許，在不詳地點，將其向臺灣
    銀行申設之帳號000000000000號帳戶(下稱臺銀帳戶)及向中
    華郵政股份有限公司申設之局號0000000號、帳號0000000號
    帳戶（下稱郵局帳戶）之存摺、提款卡及寫有提款卡密碼紙
    張，以大嘴鳥快遞寄送予真實姓名年籍均不詳之詐騙集團成
    員。嗣該詐騙集團成員取得上開帳戶資料後，即意圖為自己
    不法之所有，共同基於詐欺取財之犯意聯絡，㈠自109年11月
    起至12月26日止，冒充JOBS兼職平台人員，向黃可欣佯稱：
    投資穩賺不賠，平台要匯款至指定帳戶云云，致黃可欣陷於
    錯誤，依指示於109年11月3日19時28分許、109年11月12日1
    1時6分許，匯款新臺幣(下同)2,000元、2,000元至臺銀帳戶
    ；㈡自109年10月某日起至109年12月26日間，以通訊軟體LIN
    E（下稱LINE）向黃文賢佯稱：要認識男生穩定發展，嗣黃
    文賢加入好友後，再佯稱可嘗試jobs APP點讚賺錢，可匯款
    升級會員可云云，致黃文賢陷於錯誤，依指示於109年11月1
    2日14時55分許，匯款3萬元至臺銀帳戶；㈢自109年10月28日
    起至109年12月26日止，以LINE暱稱「JOBS 客服專員」向張
    家豪佯稱：按讚點關注上傳可以賺錢，有分會員等級，要依
    指示匯款云云，致張家豪陷於錯誤，於109年11月4日、109
    年11月18日14時41分許匯款2,000元、6,700元至臺銀帳戶；
    ㈣於109年10月5日某時許，以LINE暱稱「Maxwell Louis 」
    向黃榮彬佯稱：使用抖音會員替他人按讚可賺取獎金，付費
    升級為導演等級會員，可每月賺取5萬元云云，致黃榮彬陷
    於錯誤，分別於109年10月29日19時25分許、同年11月5日21
    時18分許、同年11月10日17時23分許，轉帳3萬元、3萬元、
    3萬元至前開臺灣銀行帳戶；㈤於109 年11月10日22時許，以
    LINE暱稱「玥.Cherry（熊圖案）」向梁詠維佯稱：因外公
    因病須開刀之醫療費20萬元遭阿姨竊取，須短期在宮崎博弈
    網站以20萬元贏取更多錢云云，致梁詠維陷於錯誤，於翌（
    11）日22時21分許，轉帳4萬元至郵局帳戶，均旋經不詳成
    員提領或轉入若干不詳帳戶予以隱匿，製造金流斷點，從而
    隱匿上開各次詐欺特定犯罪所得之去向。嗣黃可欣、黃文賢
    、張家豪、黃榮彬、梁詠維分別查覺受騙報警處理，經警循
    線查知上情。
二、案經黃可欣訴由桃園市政府警察局中壢分局、黃文賢訴由新
    北市政府警察局三峽分局、張家豪訴由新北市政府警察局新
    店分局、黃榮彬訴由臺中市政府警察局大雅分局、梁詠維訴
    由高雄市政府警察局岡山分局轉由臺中市政府警察局第三分
    局報告臺灣臺中地方檢察署檢察官偵查後，聲請簡易判決處
    刑及移送併案審理。
　　理    由
一、被告以外之人於審判外之陳述，雖不符刑事訴訟法第159條
    之1至之4等4條之規定，而經當事人於審判程序同意作為證
    據，法院審酌該言詞陳述或書面陳述作成時之情況，認為適
    當者，亦得為證據；當事人、代理人或辯護人於法院調查證
    據時，知有刑事訴訟法第159條第1項不得為證據之情形，而
    未於言詞辯論終結前聲明異議者，視為有前項之同意，同法
    第159條之5定有明文。查本案以下所引用具傳聞性質之證據
    ，檢察官、被告嚴致凱及其辯護人迄至本院言詞辯論終結前
    均未聲明異議，本院審酌上開證據資料作成時之情況，並無
    任何違法取證之不適當情形，且對於被告涉案之事實具有相
    當之關聯性，依刑事訴訟法第159條之5之規定，認均具有證
    據能力。又本院下列所引用卷內之非供述證據，並無證據證
    明係公務員違背法定程序所取得，依同法第158條之4反面解
    釋，亦均得為證據，均合先敘明。
二、上開事實，業據被告嚴致凱於本院審理時坦承不諱（本院簡
    上卷第125頁），核與證人即告訴人黃可欣、黃文賢、張家
    豪、梁詠維及黃榮彬於警詢之證述均大致相符（偵6039卷第
    17-31頁、偵14589卷第17-19、21-26頁、偵14590卷第17-21
    頁），並有臺灣銀行帳號000000000000號開戶資料及交易明
    細、臺灣銀行營業部110年02月23日營存字第11050016551號
    函暨所附帳號000000000000號開戶資料及交易明細（偵6039
    卷第33-48頁、偵14590卷第203-227頁）、中華郵政股份有
    限公司109年12月09日儲字第1090921599號函暨帳號0000000
    0000000號開戶資料及交易明細（偵14589卷第77-95頁）、
    告訴人黃文賢之內政部警政署反詐騙諮詢專線紀錄表、受理
    詐騙帳戶通報警示簡便格式表、金融機構聯防機制通報單、
    金融機構協助受詐騙民眾通知疑似警示帳戶通報單（偵6039
    卷第49-83頁）、告訴人黃文賢之匯款單據及通訊軟體資料
    （偵6039卷第85-105頁）、告訴人黃可欣之內政部警政署反
    詐騙諮詢專線紀錄表、受理詐騙帳戶通報警示簡便格式表、
    金融機構聯防機制通報單、受理各類案件紀錄表、受理刑事
    案件報案三聯單及網路投資平台頁面及帳務資料、匯款明細
    表（偵6039卷第107-143頁）、告訴人張家豪之內政部警政
    署反詐騙諮詢專線紀錄表、受理詐騙帳戶通報警示簡便格式
    表、受理各類案件紀錄表、受理刑事案件報案三聯單及通訊
    軟體LINE對話紀錄、自動櫃員機明細表、手機轉帳影像擷取
    翻拍畫面（偵6039卷第145-177頁）、告訴人梁詠維之內政
    部警政署反詐騙諮詢專線紀錄表、受理詐騙帳戶通報警示簡
    便格式表、金融機構聯防機制通報單、受理各類案件紀錄表
    、受理刑事案件報案三聯單及匯款單據、通訊軟體資料 （
    偵14589卷第29-45、49-71、73-75頁）、告訴人黃榮彬之內
    政部警政署反詐騙諮詢專線紀錄表、受理各類案件紀錄表、
    受理刑事案件報案三聯單、受理詐騙帳戶通報警示簡便格式
    表及匯款單據、JOBS平台頁面、通訊軟體資料（偵14590卷
    第23-191、197-201頁）等件附卷可稽，足認被告上開任意
    性自白應與事實相符。綜此，本案事證明確，被告所為上開
    犯行堪以認定，應予依法論科。
三、核被告所為，係犯刑法第30條第1 項前段、洗錢防制法第14
    條第1 項幫助一般洗錢罪及刑法第30條第1 項前段、第339
    條第1 項幫助詐欺取財罪。被告一次提供2帳戶幫助本案詐
    騙集團成員為如犯罪事實欄所載各該詐欺取財及洗錢犯行，
    侵害前開告訴人之財產法益，為想像競合犯，應依刑法第55
    條前段規定，從一重之幫助洗錢罪處斷。被告係基於幫助之
    犯意而為一般洗錢罪及詐欺取財罪，而未實際參與詐欺及洗
    錢之犯行，所犯情節較正犯輕微，爰依刑法第30條第2 項規
    定，按正犯之刑減輕之。又被告就幫助一般洗錢犯行部分，
    於本院審理時已自白犯行，業如前述，自應依洗錢防制法第
    16條第2 項之規定，減輕其刑，並依法遞減之。
四、移送併辦如犯罪事實一㈣㈤所示之犯罪事實，與經檢察官聲請
    簡易判決處刑關於如犯罪事實一㈠至㈢所示之犯罪事實部分有
    裁判上一罪關係，為起訴效力所及，且經檢察官移送本院併
    辦，本院自應併予審理，附此敘明。
五、原審以被告就犯罪事實欄一㈠至㈢所示部分之犯罪事證明確，
    予以論罪科刑，固非無見。惟查：㈠檢察官移送併案如犯罪
    事實一㈣㈤所示之犯罪事實，係裁判上一罪之想像競合犯，業
    如前述，原審未及審酌併辦，即有未洽；㈡量刑之輕重，雖
    屬事實審法院得依職權自由裁量之事項，然仍應受比例原則
    及公平原則之限制，否則其判決即非適法。刑事審判旨在實
    現刑罰權分配的正義，故法院對有罪被告之科刑，應符合罪
    刑相當之原則，使輕重得宜，罰當其罪，以契合社會之法律
    感情。查被告於本院審理時業已坦認犯行，且與告訴人均達
    成和解等情，有刑事陳報狀、和解書5份及匯款單據在卷可
    參（本院簡上卷第45-97、128-129頁），可見被告犯罪量刑
    之基礎已有不同，原審未及審酌上情，及未適用洗錢防制法
    第16條第2項減刑之規定，亦有未洽，被告以坦認犯行且願
    與告訴人和解重等語據以上訴指摘原判決不當，為有理由，
    且原判決亦有上開不當之處，即屬無可維持，應由本院管轄
    之第二審合議庭予以撤銷改判。
六、爰審酌被告任意提供帳戶資料，使詐騙集團成員得加以使用
    使用，不僅造成各告訴人受騙而損失上開財物，並使執法機
    關難以追查犯罪所得去向與所在，而得以切斷特定犯罪所得
    與特定犯罪行為人間的關係，更造成其等求償上之困難，被
    告所為實屬不該；惟念業已坦承犯行，且與告訴人均達成和
    解，並已履行和解條件，或依和解條件履行中等節，有上引
    之刑事陳報狀、和解書5份及匯款單據可憑（本院簡上卷第4
    5-97、128-129頁），犯後態度可認良好，參以被告本案前
    未有經科刑之素行，自陳科技大學畢業之智識程度、擔任送
    貨員、月入3萬多元之家庭經濟及生活狀況等一切情狀（本
    院簡上卷第126頁），量處如主文所示之刑，並諭知罰金如
    易服勞役之折算標準，以示懲儆。
七、被告未曾因故意犯罪受有期徒刑以上刑之宣告，又於犯罪後
    坦承犯行，並積極與告訴人調解成立，均如前述，本院斟酌
    上情，參以告訴人均表示願給予被告緩刑自新機會（參上引
    之陳報狀），諒被告經此偵審程序及罪刑之宣告後，當知警
    惕，應無再犯之虞，本院認所宣告之刑以暫不執行為適當，
    爰併予宣告緩刑2 年。惟被告守法觀念顯有不足，為導正其
    行為與法治之觀念，使其於緩刑期間內深知戒惕，杜絕再犯
    ，復為確保其能按上開與告訴人梁詠維簽立之和解書所承諾
    之賠償金額及付款方式履行，以賠償告訴人梁詠維之損失（
    其餘告訴人已均賠償完畢），爰依刑法第74條第2 項第3 款
    規定，諭知其應履行如主文第2 項後段所示之事項，以啟自
    新。又被告如違反本院上開命其履行之事項情節重大，足認
    原宣告之緩刑難收其預期效果，而有執行刑罰之必要者，得
    撤銷其緩刑，附此敘明。
八、被告固有將上開2帳戶提供本案詐騙集團成員遂行詐欺取財
    及洗錢之犯行，惟卷內尚乏積極證據證明被告就此獲有報酬
    或因此免除債務，自無從遽認被告有何實際獲取之犯罪所得
    ，爰不予諭知沒收或追徵其犯罪所得。至洗錢防制法第18條
    第1 項固規定「犯第14條之罪，其所移轉、變更、掩飾、隱
    匿、收受、取得、持有、使用之財物或財產上利益，沒收之
    ；犯第15條之罪，其所收受、持有、使用之財物或財產上利
    益，亦同。」，惟被告非實際上提領、取得贓款之人，非洗
    錢防制法第14條第1 項之正犯，自無上開條文適用，附此敘
    明。
據上論斷，應依刑事訴訟法第455 條之1 第1 項、第3 項、第36
9 條第1 項前段、第364 條、第299 條第1 項前段，判決如主文
。   
本案經檢察官陳信郎聲請以簡易判決處刑，檢察官楊仕正移送併
案審理，檢察官張溢金到庭執行職務。
中　　華　　民　　國　　110 　年　　10　　月　　5 　　日
                   刑事第十庭審判長  法  官  陳玉聰
                                    法  官  林怡姿
　　　　　　　　　　　　　　　　　  法  官　吳珈禎　
以上正本證明與原本無異。　　　　　　　　　　　　　　　　
不得上訴。
                                    書記官  江婉君
中　　華　　民　　國　　110 　年　　10　　月　　5 　　日
附表：
                       和解內容 梁詠維因本案所受損失新臺幣（下同）40,000元，梁詠維同意由被告賠償35,000元以為和解，並同意讓被告分期付款（約定期數共4期），並約定按月匯款至梁詠維指定之帳戶（郵局：岡山郵局，局號：0000000，帳號0000000，戶名：梁詠維）。如有1期未履行視同全部到期。 付款方式：   1、110年8月13日前，給付第1期款項20,000元。   2、110年9月15日至110年11月15日止，按月於每月15日前各      給付5,000元。